臺灣臺南地方法院刑事判決
111年度金訴字第386號
公  訴  人  臺灣臺南地方檢察署檢察官
被      告  朱姵蓁


上列被告因詐欺等案件，經檢察官提起公訴（110年度偵字第253
51號），因被告於準備程序中就被訴事實為有罪之陳述，經本院
告知簡式審判程序之旨，並聽取被告及公訴人之意見後，經合議
庭裁定依簡式審判程序審理，判決如下：
    主      文
朱姵蓁共同犯三人以上詐欺取財罪，處有期徒刑捌月。緩刑貳年
。
    事實及理由
壹、程序部分：
    本件被告朱姵蓁所為，係犯死刑、無期徒刑、最輕本刑為3
    年以上有期徒刑以外之罪，其於本院審理中就被訴事實為有
    罪之陳述（本院卷第25、30頁），經本院告知簡式審判程序
    之旨，並聽取公訴人、被告之意見後，本院認為適宜進行簡
    式審判程序，依刑事訴訟法第273條之1第1項規定，裁定進
    行審判程序。是本案之證據調查，依同法第273條之2規定，
    不受同法第159條第1項、第161條之2、第161條之3、第163
    條之1及第164條至第170條所規定證據能力認定及調查方式
    之限制；並得依同法第310條之2之準用同法第454條之規定
    製作略式判決書（僅記載「證據名稱」），合先敘明。
貳、實體部分：
一、本件除犯罪事實欄一第1至3行「朱姵蓁於民國110年10月9日
    前某時，加入真實姓名年籍不詳之之某詐欺集團成員所主持
    、操縱及指揮具有持續性、牟利性之詐欺集團犯罪組織」補
    充更正為「朱姵蓁於110年10月9日前某時，透過真實姓名年
    籍均不詳、自稱『蔣利』之介紹，加入真實姓名年籍亦均不詳
    之之詐欺集團成員所組成由三人以上，以實施詐術為手段，
    具有持續性、牟利性之結構性詐欺集團犯罪組織」，倒數第
    5至6行關於「於110年10月11日8時57分，匯款新臺幣（下同
    ）50,000元至朱姵蓁上開彰化銀行帳戶內」之記載更正為「
    分別於110年10月8至同年月11日，陸續匯款計新臺幣（下同
    ）18萬5千元至朱姵蓁上開彰化銀行帳戶內」；證據部分並
    補充「被告於本院準備程序及審理時之自白（本院卷第25、
    30頁）」外，其餘之犯罪事實及證據，均引用檢察官起訴書
    之記載（如附件）。
二、如檢察官起訴書所載之犯罪事實，業據被告於本院審理時坦
    承不諱（本院卷第25、30頁），並經證人即告訴人黃其恩（
    警卷第9至12頁）、證人蔡政佑（偵卷第83至91頁）、田騌
    睿（偵卷第93至101頁）、房杰（偵卷第103至105、107至12
    3、125至128頁）分別於警詢時證述明確。且有①黃其恩之銀
    行轉帳明細（警卷第13至14頁）、與詐騙集團之對話紀錄（
    警卷第15至16頁）、內政部警政署反詐騙諮詢專線紀錄表、
    新北市政府警察局新店分局江陵派出所受理各類案件紀錄表
    、受（處）理案件證明單、受理詐騙帳戶通報警示簡便格式
    表、金融機構聯防機制通報單（警卷第19至33頁）、②被告
    之彰化商業銀行股份有限公司民國110年12月27日彰作管字
    第11020013950號函暨檢附帳號00000000000000號帳戶之開
    戶基本資料及交易明細（偵卷第33至38頁）、③被告之土地
    銀行帳號00000000000號帳戶之開戶基本資料及交易明細（
    偵卷第133至135頁）、④臺南市政府警察局永康分局111年3
    月3日南市警永偵字第1110056387號函暨檢附之被告台灣銀
    行帳號000000000000000號帳戶之開戶基本資料及交易明細
    （偵卷第57至61頁）、⑤被告之匯款單據（偵卷第23頁）、⑥
    房杰等人之銀行交易明細（偵卷第69至82頁）等資料在卷可
    參。
三、又依被告之自白、上開相關書、物證，佐以被害人被害之情
    節觀之，可知被告所參與之詐欺集團，其成員為完成詐欺他
    人金錢以獲取不法所得之目的，相互間分工細膩，或負責指
    揮調度、聯繫分派車手人員之工作，或負責撥打電話向被害
    人實施詐欺之工作，或擔任車手負責收取被害人之存摺等物
    及提領詐欺款項之工作，則其所參與之詐欺集團所實施之詐
    欺取財罪係經由縝密之計畫與分工及相互配合而完成之犯罪
    ，且該詐欺集團係由多數人所組成、於一定期間內存續以實
    施詐欺為牟利手段、具有完善結構之組織，應屬三人以上以
    實施詐術為手段所組成之具有持續性及牟利性之有結構性組
    織之犯罪組織，要屬無疑。足見被告上開任意性之自白，核
    與事實相符，堪可採信。是本件事證明確，被告之犯行洵堪
    認定，均應依法論科。
參、論罪科刑部分：
一、罪名之認定：
（一）按（107年1月3日修正）組織犯罪防制條例第2條規定：「
      本條例所稱犯罪組織，指三人以上，以實施強暴、脅迫、
      詐欺、恐嚇為手段或最重本刑逾5年有期徒刑之罪，所組
      成具有持續性或牟利性之有結構性組織、前項有結構性組
      織，指非為立即實施犯罪而隨意組成，不以具有名稱、規
      約、儀式、固定處所、成員持續參與或分工明確為必要」
      ，將106年4月19日修正之該條文第1項「具有持續性『及』
      牟利性之有結構性組織」，修正為「具有持續性『或』牟利
      性之有結構性組織」，而放寬犯罪組織之認定。查本案被
      告所屬詐欺集團之不詳成員，以如起訴書所示方式，對如
      起訴書所示之被害人黃其恩詐欺取財，被害人遂依指示匯
      款至被告帳戶內，嗣詐欺集團不詳成員再指示被告自上開
      帳戶內提領款項用以購買虛擬貨幣後，再轉匯繳回所獲款
      項，可見該詐欺集團之內部分工結構、成員組織，具有一
      定之時間上持續性及牟利性，非為立即實施犯罪而隨意組
      成，足認本案被告所屬之詐欺集團，確屬三人以上以實施
      詐術為手段所組成具有持續性及牟利性之有結構性犯罪組
      織。再被告與該詐欺集團其他成員之間，就本案詐欺犯行
      ，各擔任不同階段角色、分工，其犯罪型態具有相當之計
      畫性、組織性，需由多人縝密分工方能完成，被告對此應
      有所認識，而仍參與之，揆諸上開說明，其此部分係犯組
      織犯罪防制條例第3條第1項後段之參與犯罪組織罪。
（二）又按洗錢防制法業於105年12月28日修正公布，並於106年
      6月28日生效施行（下稱新法）。修正前該法（下稱舊法
      ）將洗錢行為區分為將自己犯罪所得加以漂白之「為自己
      洗錢」及明知是非法資金，卻仍為犯罪行為人漂白黑錢之
      「為他人洗錢」兩種犯罪態樣，且依其不同之犯罪態樣，
      分別規定不同之法定刑度。惟洗錢犯罪本質在於影響合法
      資本市場並阻撓偵查，不因為自己或為他人洗錢而有差異
      ，且洗錢之行為包含處置（即將犯罪所得直接予以處理）
      、多層化（即為使偵查機關難以追查金流狀況，以迂迴層
      轉、化整為零之多層化包裝方式，掩飾或隱匿特定犯罪所
      得）及整合（即收受、持有或使用他人犯罪所得，使該犯
      罪所得披上合法之外衣，回歸正常金融體系）等各階段行
      為，其模式不祇一端，上開為自己或為他人洗錢之二分法
      ，不僅無助於洗錢之追訴，且徒增實務事實認定及論罪科
      刑之困擾。故而為澈底打擊洗錢犯罪，新法乃依照國際防
      制洗錢金融行動工作組織（Financial Action Task Forc
      e，下稱FATF）40項建議之第3項建議，並參採聯合國禁止
      非法販運麻醉藥品和精神藥物公約及聯合國打擊跨國有組
      織犯罪公約之洗錢行為定義，將洗錢行為之處置、多層化
      及整合等各階段，全部納為洗錢行為，而於新法第2條規
      定：「本法所稱洗錢，指下列行為：一、意圖掩飾或隱匿
      特定犯罪所得來源，或使他人逃避刑事追訴，而移轉或變
      更特定犯罪所得。二、掩飾或隱匿特定犯罪所得之本質、
      來源、去向、所在、所有權、處分權或其他權益者。三、
      收受、持有或使用他人之特定犯罪所得。」以求與國際規
      範接軌。又因舊法第3條所規範洗錢犯罪之前置犯罪門檻
      ，除該條所列舉特定嚴重危害社會治安及經濟秩序之犯罪
      暨部分犯罪如刑法業務侵占等罪犯罪所得金額須在5百萬
      元以上者外，限定於法定最輕本刑為5年以上有期徒刑以
      上刑之「重大犯罪」，是洗錢行為必須以犯上述之罪所得
      財物或財產上利益為犯罪客體，始成立洗錢罪，過度限縮
      洗錢犯罪成立之可能，亦模糊前置犯罪僅在對於不法金流
      進行不法原因之聯結而已，造成洗錢犯罪成立門檻過高，
      洗錢犯罪難以追訴。故新法參考FATF建議，就其中採取門
      檻式規範者，明定為最輕本刑為6個月以上有期徒刑之罪
      ，並將「重大犯罪」之用語，修正為「特定犯罪」；另增
      列未為最輕本刑為6個月以上有期徒刑之罪所涵括之違反
      商標法等罪，且刪除有關犯罪所得金額須在5百萬元以上
      者，始得列入前置犯罪之限制規定，以提高洗錢犯罪追訴
      之可能性。從而新法第14條第1項之一般洗錢罪，祇須有
      第2條各款所示行為之一，而以第3條規定之特定犯罪作為
      聯結即為已足。另過去實務認為，行為人對犯特定犯罪所
      得之財物或利益作直接使用或消費之處分行為，或僅將自
      己犯罪所得財物交予其他共同正犯，祇屬犯罪後處分贓物
      之行為，非本條例所規範之洗錢行為，惟依新法規定，倘
      行為人意圖掩飾或隱匿特定犯罪所得來源，而將特定犯罪
      所得直接消費處分，甚或交予其他共同正犯予以隱匿，或
      由共同正犯以虛假交易外觀掩飾不法金流移動，即難認僅
      單純犯罪後處分贓物之行為，應仍構成新法第2條第1或2
      款之洗錢行為（最高法院108年度台上字第2057、1744號
      刑事判決意旨參照）。又按洗錢犯罪之偵辦在具體個案中
      經常只見可疑金流，未必瞭解可疑金流所由來之犯罪行為
      ，倘所有洗錢犯罪皆須可疑金流與特定犯罪進行連結，始
      得進一步偵辦處罰，則對於欠缺積極事證足以認定確有前
      置犯罪，卻已明顯違反洗錢防制規定之可疑金流，卻無法
      處理，實無法達洗錢防制法之立法目的。是105年12月28
      日修正、106年6月28日生效之洗錢防制法除於第14條規定
      一般洗錢罪仍須有前置犯罪作為不法金流之聯結外，另於
      不法金流雖未與特定犯罪進行聯結，但依犯罪行為人取得
      該不法金流之方式，已明顯與洗錢防制規定相悖，足認有
      意規避洗錢防制規定，則為落實洗錢防制，避免不法金流
      流動，對於規避洗錢防制規定而取得不明財產者，亦增訂
      第15條予以處罰，此參該法第15條之立法理由自明。是該
      法第15條罪之成立，以行為人所取得之不法金流未與特定
      犯罪進行聯結，亦即查無前置犯罪為限，如有前置犯罪之
      洗錢行為，即屬該法第14條之犯罪，並不該當同法第15條
      之構成要件。被告所屬詐欺集團訛詐被害人並指示將款項
      匯至上開帳戶內，乃屬有前置犯罪之洗錢行為，依前述說
      明，自應構成洗錢防制法第14條第1項之罪。查本案被告
      於如起訴書所示之時間、地點提款後，將款項轉匯交付予
      不詳詐欺集團人員。該等犯罪所得之實際去向，即經由前
      述方式，混淆其來源、性質而製造斷點，難以查明，產生
      掩飾詐欺犯罪所得去向之效果。又洗錢防制法第3條第2款
      明訂刑法第339條詐欺取財罪為洗錢行為之前置犯罪（即
      同法第2條所稱之特定犯罪），是被告依指示提領取得帳
      戶內之款項後交付不詳之詐騙集團成員，客觀上實已該當
      於掩飾特定犯罪所得去向之行為要件，且被告對於將現金
      交付他人後，即無從查知該等款項之去向一情自應知之甚
      詳，卻仍依指示提領現金後交付等節以觀，其有掩飾、隱
      匿特定犯罪所得來源、去向之洗錢故意，亦堪認定。
（三）再按加重詐欺罪係侵害個人財產法益之犯罪，其罪數計算
      ，以被害人數、被害次數之多寡，決定其犯罪之罪數；核
      與參與犯罪組織罪之侵害社會法益，因應以行為人所侵害
      之社會全體利益為準據，認定係成立一個犯罪行為，有所
      不同。是以倘若行為人於參與犯罪組織之繼續中，先後加
      重詐欺數人財物，因行為人僅為一參與組織行為，侵害一
      社會法益，應僅就首次犯行論以參與犯罪組織罪及加重詐
      欺罪之想像競合犯，而其後之犯行，乃為其參與組織之繼
      續行為，為避免重複評價，當無從將一參與犯罪組織行為
      割裂再另論一參與犯罪組織罪，而與其後所犯加重詐欺罪
      從一重論處之餘地（最高法院107年度台上字第1066號判
      決意旨參照；107年度台上字第2237號判決就發起犯罪組
      織、加重詐欺等數罪，亦依想像競合關係從一重處斷）。
      從而，被告於110年10月9日前某時，透過真實姓名年籍均
      不詳、自稱「蔣利」之介紹，加入真實姓名年籍亦均不詳
      之之詐欺集團成員所組成由三人以上，以實施詐術為手段
      ，具有持續性、牟利性之結構性詐欺集團犯罪組織，進而
      為起訴書所示犯行，依照前開判決意旨揭櫫，被告參與犯
      罪組織罪應與首次犯行即起訴書所載之行為間具有局部同
      一性，而有想像競合犯關係，是核被告所為，係分別犯組
      織犯罪防制條例第3條第l項後段之參與犯罪組織罪、刑法
      第339條之4第1項第2款之三人以上共同犯詐欺取財罪及洗
      錢防制法第14條第1項之一般洗錢罪，並應依照刑法第55
      條前段之規定，論以想像競合，從一重之三人以上共同詐
      欺取財罪。　
（四）按共同正犯之成立，祇須具有犯意之聯絡，行為之分擔，
      既不問犯罪動機起於何人，亦不必每一階段犯行，均經參
      與；共同正犯間，非僅就其自己實施之行為負其責任，並
      在犯意聯絡之範圍內，對於他共同正犯所實施之行為，亦
      應共同負責，換言之，共同正犯，係在合同之意思內各自
      分擔犯罪行為之一部，相互利用他人之行為，以達其犯罪
      之目的者，即應對全部所發生之結果，共同負責；另共同
      正犯之意思聯絡，原不以數人間直接發生者為限，即有間
      接之聯絡者，亦包括在內，如甲分別邀約乙、丙犯罪，雖
      乙、丙間彼此並無直接之聯絡，亦無礙於其為共同正犯之
      成立。查一般詐欺集團之犯罪型態及模式，自收集被害人
      個人資料、撥打電話等方式實行詐欺、提領詐得款項、繳
      回贓款、分贓等各階段，乃需由多人縝密分工方能完成之
      集團性犯罪，倘其中有任一環節脫落，顯將無法順遂達成
      詐欺集團詐欺取財之結果。查本件被告於加入上開詐欺集
      團後，雖非居於核心地位，亦未自始至終參與各階段之犯
      行，然其主觀上對該詐欺集團呈現細密之多人分工模式及
      彼此扮演不同角色、分擔相異工作而屬有結構性組織等節
      ，已有所認知，且其所參與者既係本件整體詐欺取財犯罪
      計畫不可或缺之重要環節，而與該詐欺集團其他成員間，
      在合同意思範圍內，各自分擔犯罪行為之一部，彼此相互
      利用他人之行為，最終共同達成其等詐欺取財犯罪之目的
      ，則被告自應就其參與之詐欺取財犯行，同負全責。是被
      告與真實姓名年籍均不詳、自稱「蔣利」之人及所屬詐欺
      集團其餘不詳成員間，就上開犯行均有犯意之聯絡及行為
      之分擔，應論以共同正犯。
（五）復按想像競合犯之處斷刑，本質上係「刑之合併」，其所
      謂從一重處斷，乃將想像競合犯組成之評價上數罪，合併
      為科刑一罪，其所對應之刑罰，亦合併其評價上數罪之數
      法定刑，而為一個處斷刑。易言之，想像競合犯侵害數法
      益者皆成立犯罪，論罪時必須輕、重罪併舉論述，同時宣
      告所犯各罪名，包括各罪有無加重、減免其刑之情形，亦
      應說明論列，量刑時併衡酌輕罪部分量刑事由，評價始為
      充足，然後依刑法第55條前段規定「從一重處斷」，非謂
      對於其餘各罪可置而不論。因此，法院決定處斷刑時，雖
      以其中最重罪名之法定刑，做為裁量之準據，惟於裁量其
      輕重時，仍應將輕罪合併評價在內（最高法院108年度台
      上字第4405、4408號判決意旨參照）。被告所為，係犯刑
      法第339條之4第1項第2款之三人以上共同詐欺取財罪、組
      織犯罪防制條例第3條第l項後段之參與犯罪組織罪及洗錢
      防制法第14條第1項之一般洗錢罪，已如前述。而查，犯
      組織犯罪防制條例第3條之罪，偵查及審判中均自白者，
      減輕其刑，同法第8條第1項定有明文，被告就本案犯罪事
      實，於本院審理時均坦承不諱，是就其所犯組織犯罪防制
      條例部分，自依上開規定減輕其刑；另按洗錢防制法第16
      條第2項規定：「犯前二條之罪，在偵查或審判中自白者
      ，減輕其刑」，被告就本案犯罪事實，於本院審理時亦坦
      承不諱，是就其所犯洗錢防制法部分，亦自依上開規定減
      輕其刑。
（六）另按犯罪之情狀顯可憫恕，認科以最低度刑仍嫌過重者，
      得酌量減輕其刑，刑法第59條定有明文。立法理由中指出
      ：本條所謂「犯罪之情狀可憫恕」，自係指裁判者審酌刑
      法第57條各款所列事項以及其他一切與犯罪有關之情狀之
      結果，認其犯罪足堪憫恕者而言。再者，被告所犯之刑法
      第339條之4第1項第2款之三人以上共同詐欺取財罪，其法
      定刑係1年以上7年以下有期徒刑，然同為三人以上共同犯
      詐欺取財罪者，其原因動機不一，犯罪情節亦未必盡同，
      造成危害社會之程度自屬有異，法律科處此類犯罪，所設
      之法定最低本刑卻屬相同，且縱量處最低法定刑，仍無從
      依法易科罰金或易服社會勞動，不可謂不重。衡諸本件被
      告所犯三人以上詐欺取財，所為雖有不該，然考量被告於
      本院審理時終能坦承犯行，且業已賠付被害人即告訴人黃
      其恩之損失，並已取得其原諒（詳下述），態度尚稱良好
      ，認被告因一時失慮致罹重典，相較於其他三人以上共同
      犯詐欺取財之行為人，犯後否認犯行、拒絕賠償被害人者
      ，被告犯罪情節實屬較輕，本院綜核全案情節及依被告犯
      罪之具體情狀及行為背景觀之，倘處以法定最低度之刑（
      即有期徒刑1年）猶嫌過重，爰依刑法第59條之規定酌減
      其刑。
二、爰審酌現今詐欺集團以各種名目實施電話詐欺，常使善良之
    民眾畢生積蓄付諸一空，且求償無門，甚至造成有人晚景淒
    涼，而各詐欺集團核心或重要成員獲取暴利，造成高度民怨
    與社會不安，被告正值青壯年，不思循正當途徑獲取所需，
    加入屬犯罪組織之詐欺集團，進而參與該詐欺集團之運作，
    擔任車手等角色，負責依上層指示出面領取帳戶內款項購買
    虛擬貨幣後，再予以轉帳繳回該詐欺集團，嚴重影響社會秩
    序及治安；並考量被告於加入詐欺集團期間，提領被害人款
    項購買虛擬貨幣，並轉帳交由該詐騙集團高層收取後繳回詐
    欺集團，以此隱匿詐欺犯罪所得，致無從追查前揭詐欺取財
    犯罪所得之來源及去向，犯罪情節非輕；惟念及被告犯後坦
    承犯行，尚知悔悟，並考量被告於該詐欺集團之角色分工，
    並非居於主導或核心地位，且被告並未取得任何報酬（詳如
    後述）；並衡酌被告已與被害人黃其恩達成和解，有本院11
    1年度南司刑移調字第355號調解筆錄影本1紙可參（本院卷
    第53頁），且已完全賠付告訴人之損失金額18萬5千元完畢
    ，亦有本院公務電話紀錄及相關匯款單據影本可參（本院卷
    第55至58頁）；再考量其素行及自承大學畢業之智識程度、
    離婚、育有1名成年子女、目前在公司擔任職員、月薪約新
    臺幣（下同）6萬元之家庭經濟狀況（本院卷第35頁）；暨
    犯罪動機、目的、生活狀況等一切具體情狀，量處如主文所
    示之刑。
三、不予宣告強制工作之說明：
　　按犯第1項之罪者，應於刑之執行前，令入勞動場所，強制
    工作，其期間為3年，組織犯罪防制條例第3條第3項固定有
    明文，惟106年4月19日修正公布之組織犯罪防制條例第3條
    第3項規定：「犯第1項之罪者，應於刑之執行前，令入勞動
    場所，強制工作，其期間為3年」（嗣107年1月3日修正公布
    第3條，但本項並未修正），就受處分人之人身自由所為限
    制，違反憲法比例原則及憲法明顯區隔原則之要求，與憲法
    第8條保障人身自由之意旨不符，應自本解釋公布之日起失
    其效力，業據司法院於110年12月10日公布釋字第812號解釋
    在案。則就參與犯罪組織者，得於刑之執行前，令入勞動場
    所，強制工作之規定，既經司法院大法官認定有違憲之情事
    ，且自解釋公布之日起失其效力，本案自無從對被告宣告強
    制工作，附此敘明。　　　
四、末按犯罪所得，屬於犯罪行為人者，沒收之，前二項之沒收
    ，於全部或一部不能沒收或不宜執行沒收時，追徵其價額，
    刑法第38條之1第1項前段、第3項定有明文；又犯罪所得已
    實際合法發還被害人者，不予宣告沒收或追徵，刑法第38條
    之1第5項亦有明文之規定。刑法沒收犯罪所得，本質上是一
    種準不當得利的衡平措施，藉由沒收犯罪所得以回復犯罪發
    生前之合法財產秩序狀態。因刑事不法行為而取得被害人財
    產，該財產一旦回歸被害人，就已充分達到排除不法利得，
    並重新回復到合法財產秩序的立法目的。查本件被告事後與
    告訴人達成和解，並全部賠付，而求償或沒收擇一實現，同
    樣可滿足「排除犯罪不法利得」之規範目的，如已優先保障
    被害人之求償權且已實際取得，就等同「合法發還被害人」
    之情形，不應再對被告宣告沒收或追徵。否則，一概宣告沒
    收，日後判決確定後，檢察官為沒收之執行時，因被害人已
    完全受償，不得再依刑事訴訟法相關規定，請求發還檢察官
    執行追徵之上開所得，國家反而因行為人不法犯罪，坐享犯
    罪所得。被告既已與告訴人達成和解，並賠償所詐騙之款項
    ，依上所述，等同犯罪所得已實際合法發還告訴人，爰依刑
    法第38條之1第5項之規定不予宣告沒收之。
五、末查，被告前未曾因故意犯罪而受有期徒刑以上刑之宣告，
    有臺灣高等法院被告前案紀錄表1份在卷為憑，其犯後坦承
    犯行，並已賠償告訴人全部損失，業如上述，是被告經此偵
    審程序及刑之宣告，應知警惕而無再犯之虞，本院認所宣告
    之刑以暫不執行為適當，爰依刑法第74條第1項第1款規定宣
    告緩刑2年，以啟自新。　
據上論斷，應依刑事訴訟法第273條之1第1項、第299條第1項前
段、第310條之2、第454條第2項，組織犯罪防制條例第3條第1 
項後段、第8條第1項，洗錢防制法第14條第1項、第16條第2項，
刑法第11條前段、第28條、第339條之4第1項第2款、第55條、第
59條、第74條第1項第1款，刑法施行法第1條之1第1項，判決如
主文。
本案經檢察官蔡佳蒨偵查起訴，檢察官呂舒雯到庭執行職務。
中　　華　　民　　國　　111 　年　　6 　　月　　20　　日
　　　　　　　　　刑事第十四庭  法　官　林岳葳
以上正本證明與原本無異
如不服本判決應於收受本判後20日內向本院提出上訴書狀，並應
敘述具體理由。其未敘述上訴理由者，應於上訴期間屆滿後20日
內向本院補提理由書狀（均須按他造當事人之人數附繕本）「切
勿逕送上級法院」。
  　　　　　　　　　　　　　　　書記官　黃得勝
中　　華　　民　　國　　111 　年　　6 　　月　　23　　日

附錄本案論罪科刑法條：
中華民國刑法第339條之4
（加重詐欺罪）
犯第339條詐欺罪而有下列情形之一者，處1年以上7年以下有期
徒刑，得併科1百萬元以下罰金：
一、冒用政府機關或公務員名義犯之。
二、三人以上共同犯之。
三、以廣播電視、電子通訊、網際網路或其他媒體等傳播工具，
    對公眾散布而犯之。
前項之未遂犯罰之。

洗錢防制法第14條第1項
（洗錢行為之刑事責任）
有第二條各款所列洗錢行為者，處7年以下有期徒刑，併科新臺
幣5百萬元以下罰金。

組織犯罪防制條例第3條
（犯罪組織行為之處罰）
發起、主持、操縱或指揮犯罪組織者，處3年以上10年以下有期
徒刑，得併科新臺幣1億元以下罰金；參與者，處6月以上5年以
下有期徒刑，得併科新臺幣1千萬元以下罰金。但參與情節輕微
者，得減輕或免除其刑。
具公務員或經選舉產生之公職人員之身分，犯前項之罪者，加重
其刑至二分之一。
犯第一項之罪者，應於刑之執行前，令入勞動場所，強制工作，
其期間為3年。
前項之強制工作，準用刑法第90條第2項但書、第3項及第98條第
2項、第3項規定。
以言語、舉動、文字或其他方法，明示或暗示其為犯罪組織之成
員，或與犯罪組織或其成員有關聯，而要求他人為下列行為之一
者，處3年以下有期徒刑，得併科新臺幣3百萬元以下罰金：
一、出售財產、商業組織之出資或股份或放棄經營權。
二、配合辦理都市更新重建之處理程序。
三、購買商品或支付勞務報酬。
四、履行債務或接受債務協商之內容。
前項犯罪組織，不以現存者為必要。
以第五項之行為，使人行無義務之事或妨害其行使權利者，亦同
。
第五項、第七項之未遂犯罰之。

附件：
臺灣臺南地方檢察署檢察官起訴書
                                    110年度偵字第25351號
　　被　　　告　朱姵蓁　女　51歲（民國00年00月00日生）
　　　　　　　　　　　　住臺南市○○區○○街00巷0號
　　　　　　　　　　　　國民身分證統一編號：Z000000000號
上列被告因詐欺等案件，業經偵查終結，認應提起公訴，茲將犯
罪事實及證據並所犯法條分敘如下：
　　　　犯罪事實
一、朱姵蓁於民國110年10月9日前某時，加入真實姓名年籍不詳
    之之某詐欺集團成員所主持、操縱及指揮具有持續性、牟利
    性之詐欺集團犯罪組織，與真實姓名年籍不詳之詐欺集團成
    員共同意圖為自己不法所有，基於三人以上共同犯詐欺取財
    犯、洗錢之犯意聯絡，將其所申辦之彰化商業銀行（下稱彰
    化銀行）帳號0000000000000000號帳戶，提供與真實姓名年
    籍均不詳之詐欺集團成員，作為匯入詐欺所得款項之用。其
    所屬之詐欺集團成員於110年8月25日則透過LINE通訊軟體結
    識黃其恩，並於110年10月8日至110年10月11日止，以網友
    、送貨人員之身分向黃其恩佯稱：要寄送包裹，須繳交費用
    才能領回等語，致黃其恩陷於錯誤，於110年10月11日8時57
    分，匯款新臺幣（下同）50,000元至朱姵蓁上開彰化銀行帳
    戶內，由朱姵蓁轉匯至其所有之臺灣銀行帳號000000000000
    號帳戶後提領用以購買虛擬貨幣後，再轉匯與詐欺集團上手
    。嗣經黃其恩察覺有異而報警，經警循線查悉上情。
二、案經黃其恩訴由臺南市政府警察局永康分局報告偵辦。
　　　　證據並所犯法條
一、證據清單暨待證事實
編號 證據名稱 待證事實 1 被告朱姵蓁於警詢及偵訊中之供述 被告提供其所有之彰化銀行帳戶資料與他人，並依指示提領款項後，購買虛擬貨幣後轉匯與他人之事實。 2 告訴人黃其恩於警詢時之指述 告訴人遭詐騙，匯款50,000元至被告所有之彰化銀行帳戶之事實。  手機轉帳畫面截圖  3 彰化銀行帳號0000000000000000號帳戶、臺灣銀行帳號000000000000號帳戶之交易明細 告訴人遭詐騙後匯款50,000元至被告彰化銀行帳戶後，由被告轉匯至其所有之臺灣銀行帳戶後提領之事實。 4 被告於110年3月5日以被害人身分製作之警詢筆錄、臺灣土地銀行帳號000000000000號帳戶交易明細 被告於109年11月17日因受詐欺集團詐騙匯款88萬120元至詐欺集團成員持用之金融帳戶之事實。佐證被告已知悉詐欺集團成員會施用詐術使人匯款至人頭帳戶，被告於本案中仍為真實姓名年籍不詳之詐欺集團成員收受款項並轉匯。 
二、核被告所為，係犯刑法第339條之4第1項第2款之3人以上共
    同犯詐欺取財、違反洗錢防制法第2條第2款而犯同法第14條
    第1項之洗錢、組織犯罪防制條例第3條第1項後段之參與犯
    罪組織等罪嫌。被告以一行為，同時涉犯上開3罪名，為想
    像競合犯，請依刑法第55條規定從一重之3人以上共同犯犯
    詐欺取財罪處斷。被告與其所屬詐欺集團成員就上開犯行間
    ，有犯意之聯絡及行為之分擔，請依刑法第28條規定論以共
    同正犯。
三、依刑事訴訟法第251條第1項提起公訴。
　  此　致
臺灣臺南地方法院
中　　華　　民　　國　 111　　年　　4 　　月　　21　　日
　　　　　　　　　　　　　　　檢察官  蔡  佳  蒨 
本件證明與原本無異
中　　華　　民　　國   111    年    4     月    27    日
　　　　　　　　　　　  　　　書記官  陳  柏  軒
所犯法條：
中華民國刑法第339條之4
犯第 339 條詐欺罪而有下列情形之一者，處 1 年以上 7 年以
下有期徒刑，得併科 1 百萬元以下罰金：
一、冒用政府機關或公務員名義犯之。
二、三人以上共同犯之。
三、以廣播電視、電子通訊、網際網路或其他媒體等傳播工具，
    對公眾散布而犯之。
前項之未遂犯罰之。
洗錢防制法第2條
本法所稱洗錢，指下列行為：
一、意圖掩飾或隱匿特定犯罪所得來源，或使他人逃避刑事追訴
    ，而移轉或變更特定犯罪所得。
二、掩飾或隱匿特定犯罪所得之本質、來源、去向、所在、所有
    權、處分權或其他權益者。
三、收受、持有或使用他人之特定犯罪所得。
洗錢防制法第14條
有第二條各款所列洗錢行為者，處 7 年以下有期徒刑，併科新
臺幣 5 百萬元以下罰金。
前項之未遂犯罰之。
前二項情形，不得科以超過其特定犯罪所定最重本刑之刑。 
組織犯罪防制條例第3條
發起、主持、操縱或指揮犯罪組織者，處 3 年以上 10 年以下
有期徒刑，得併科新臺幣 1 億元以下罰金；參與者，處 6 月以
上 5 年以下有期徒刑，得併科新臺幣 1 千萬元以下罰金。但參
與情節輕微者，得減輕或免除其刑。
具公務員或經選舉產生之公職人員之身分，犯前項之罪者，加重
其刑至二分之一。
犯第 1 項之罪者，應於刑之執行前，令入勞動場所，強制工作
，其期間為 3 年。
前項之強制工作，準用刑法第 90 條第 2 項但書、第 3 項及第
98 條第 2 項、第 3 項規定。
以言語、舉動、文字或其他方法，明示或暗示其為犯罪組織之成
員，或與犯罪組織或其成員有關聯，而要求他人為下列行為之一
者，處 3 年以下有期徒刑，得併科新臺幣 3 百萬元以下罰金：
一、出售財產、商業組織之出資或股份或放棄經營權。
二、配合辦理都市更新重建之處理程序。
三、購買商品或支付勞務報酬。
四、履行債務或接受債務協商之內容。
前項犯罪組織，不以現存者為必要。
以第 5 項之行為，使人行無義務之事或妨害其行使權利者，亦
同。
第 5 項、第 7 項之未遂犯罰之。